臺灣雲林地方法院刑事判決　　　　　　　 99年度訴字第876號
公　訴　人　臺灣雲林地方法院檢察署檢察官
被　　　告　謝永三
選任辯護人　鍾竹簧律師（財團法人法律扶助基金會）
上列被告因違反毒品危害防制條例案件，經檢察官提起公訴（99
年度偵字第3076號），本院判決如下：
    主  文
謝永三販賣第二級毒品，累犯，處有期徒刑柒年貳月；未扣案之
販賣第二級毒品所得新臺幣貳仟元沒收之，如全部或一部不能沒
收時，以其財產抵償之；未扣案之門號0000000000號
晶片卡壹枚沒收之，如全部或一部不能沒收時，追徵其價額。又
販賣第二級毒品，累犯，處有期徒刑柒年貳月；未扣案之門號0
000000000號晶片卡壹枚沒收之，如全部或一部不能沒
收時，追徵其價額。應執行有期徒刑柒年捌月；未扣案之販賣第
二級毒品所得新臺幣貳仟元沒收之，如全部或一部不能沒收時，
以其財產抵償之；未扣案之門號0000000000號晶片卡
壹枚沒收之，如全部或一部不能沒收時，追徵其價額。
    事  實
一、謝永三於民國94年間，因恐嚇案件，經本院以93年度訴字
    第232號判決判處有期徒刑8月確定；復因施用毒品案件，
    經本院以94年度訴字第160號判決分別判處有期徒刑10月、6
    月確定；再因施用毒品案件，經本院以95年度訴字第646
    號判決判處有期徒刑11月確定，上開、、所示之罪經
    本院以96年度聲減字第352 號裁定減刑，並定上開、所
    示之罪應執行有期徒刑10月又15日確定，再與減刑後之罪
    刑期接續執行，甫於96年12月30日縮刑期滿執行完畢。
二、詎謝永三仍不知悔改，明知甲基安非他命係經行政院衛生署
    公告列為禁藥之物品，亦屬毒品危害防制條例第2條第2項第
    2 款列管之第二級毒品，依法不得持有、販賣，因見販賣甲
    基安非他命有利可圖，猶仍分別為下列販賣犯行：
  (一)謝永三基於販賣第二級毒品及禁藥以營利之犯意，於99年02
    月23日21時42分05秒許，持用門號0000000000號行動電話（
    晶片卡為謝永三所有，搭配之行動電話則無證據證明為謝永
    三所有），與穆美珍所持用門號0000000000號行動電話聯絡
    ，雙方約妥毒品交易地點在嘉義縣新港鄉媽祖廟附近後，於
    同日22時許，前往該地點碰面，由謝永三以新臺幣（下同）
    2,000元之價格，將數量不詳之甲基安非他命1小包販賣予穆
    美珍，穆美珍則當場交付現金1,500元予謝永三，並於翌日
    再將賒欠之餘款500元交付謝永三。
  (二)謝永三另基於販賣第二級毒品及禁藥以營利之犯意，於99年
    02月28日19時15分54秒許，再持用上開門號0000000000號行
    動電話，與穆美珍所持用門號0000000000號行動電話聯繫，
    雙方約妥毒品交易地點在嘉義縣新港鄉媽祖廟附近後，於同
    日20時許，前往該地點碰面，並由謝永三以賒帳方式將數量
    不詳之甲基安非他命1小包，以2,000元之價格販賣予穆美珍
    。其後謝永三於同年03月01日晚間因另案遭查獲，進入法務
    部矯正署雲林第二監獄執行，故迄今仍未能收取該價款2,00
    0元。
三、案經臺灣嘉義地方法院檢察署檢察官主動簽分並呈請臺灣高
    等法院臺南分院檢察署檢察長函轉臺灣雲林地方法院檢察署
    檢察官偵查起訴。
    理  由
壹、程序方面：
一、電話監聽譯文（通訊監察譯文），僅屬依據監聽錄音結果予
    以翻譯之文字，固具文書證據之外觀，但實際上仍應認係監
    聽所得之錄音帶，始屬調查犯罪所得之證物，乃刑事訴訟法
    第165條之1第2項所稱之新科技證物，如其蒐證程序合法，
    且當事人已承認監聽錄音譯文之內容屬實，或對於該譯文內
    容並無爭執，而法院復已就該譯文依法踐行調查證據程序者
    ，該監聽錄音之譯文即與播放錄音有同等價值，自有證據能
    力（最高法院98年度台上字第527號判決意旨參照）。查卷
    附通訊監察譯文，係警員依據臺灣嘉義地方法院99年度聲監
    字第41號、99年度聲監續字第40號所核發之通訊監察書，於
    核准通訊監察期間內，對於證人穆美珍持用之門號00000000
    00號行動電話執行通訊監察所得之翻譯文字，有上開通訊監
    察書（見本院卷第51頁至第53頁），及該通訊監察譯文在卷
    可佐，而被告及其辯護人亦同意上開通訊監察譯文有證據能
    力（見本院卷第43頁正面），並經本院於審理時就上開通訊
    監察譯文依法提示予檢察官、被告謝永三及辯護人，踐行調
    查證據之程序，經核與監聽錄音具有相同之價值，自有證據
    能力。
二、又按被告以外之人於審判外之陳述，雖不符刑事訴訟法第15
    9條之1至第159條之4等規定，而經當事人於審判程序同意作
    為證據，法院審酌該言詞陳述或書面陳述作成時之情況，認
    為適當者，亦得為證據；當事人、代理人或辯護人於法院調
    查證據時，知有第159條第1項不得為證據之情形，而未於言
    詞辯論終結前聲明異議者，視為有前項之同意，刑事訴訟法
    第159條之5亦有明文。經查，被告及其辯護人於本院行準備
    程序及審理時，對於檢察官所引用具傳聞性質之資料，均同
    意作為證據或不爭執其證據能力（見本院卷第42頁背面至第
    44頁背面），於本院逐一提示後，迄於言詞辯論終結前亦均
    未聲明異議，經審酌各該證據作成之情況，並無違法取證或
    其他瑕疵情形，認為以之作為本案之證據亦屬適當，揆諸上
    開說明，各該證據均有證據能力，合先敘明。
貳、實體方面：
一、認定犯罪事實所憑之證據及理由：
  (一)上開犯罪事實二之(一)及(二)，業據被告於本院審理時坦白承認
    （見本院卷第44頁背面、第70頁背面），核與證人穆美珍於
    警詢及檢察官偵訊時證述之情節大致相符（見臺灣嘉義地方
    法院檢察署99年度交查字第753號偵查卷影本《下稱嘉義地
    檢署交查卷》第47頁、第48頁、第51頁；臺灣雲林地方法院
    檢察署《下稱雲林地檢署》99年度偵字第3076號偵查卷《下
    稱99偵3076號卷》第21頁至第23頁），並有被告所持用門號
    0000000000號行動電話與證人穆美珍所持用門號0000000000
    號行動電話之通訊監察譯文（見嘉義地檢署交查卷第27頁、
    第32頁）及如附表所示之檢察事務官勘驗譯文（見雲林地檢
    署99年度交查字第49號偵查卷第2頁）在卷可參，而由該通
    訊監察譯文及檢察事務官勘驗之譯文內容可知被告與證人穆
    美珍於99年02月23日及同年月28日，確有約定地點見面、談
    論交付金錢之情形，益佐被告與證人穆美珍有於上開時間約
    定地點交易毒品之行為。又證人穆美珍於99年03月31日經警
    強制採尿送驗結果呈甲基安非他命陽性反應，此亦有臺灣嘉
    義地方法院檢察署檢察官強制到場（強制採驗尿液）許可書
    、嘉義市政府警察局偵辦涉嫌毒品案代號與真實姓名對照表
    、台灣檢驗科技股份有限公司濫用藥物檢驗報告等附卷可稽
    （見本院卷第35頁、嘉義地檢署交查卷第45頁、第58頁），
    足見證人穆美珍有施用甲基安非他命之行為，亦佐證人穆美
    珍有向被告購買甲基安非他命之需求及動機，是證人穆美珍
    之證述應可採信。
  (二)公訴意旨雖指被告於99年02月28日晚間係與證人穆美珍以一
    手交錢、一手交貨之方式買賣毒品云云。然被告於本院審理
    時已否認有取得該次販賣毒品之價款2,000元，並辯稱：28
    日那次我沒有拿到錢，因我03月01日就被抓了等語（見本院
    卷第74頁）。而證人穆美珍於警詢時雖證稱：（你向綽號「
    阿弟」購買安非他命《應為甲基安非他命》係如何交易？）
    都是當面交錢後，綽號「阿弟」就將安非他命（應為甲基安
    非他命）交給我云云，惟參酌如附表所示之檢察事務官勘驗
    譯文內容，證人穆美珍於電話中向被告陳稱「我明天就都給
    你了」、「我明天就全部都會給你」等語，足見證人穆美珍
    應有以賒欠方式向被告購買毒品之情形，並非全如其所證稱
    當面交錢取得毒品之交易情形，其上開警詢證述之真實性並
    非無疑；且證人穆美珍於警詢及檢察官偵訊時，亦未就99年
    02月28日該次與被告毒品交易，究竟如何交付金錢予被告為
    明確證述。另參以被告確於99年03月01日晚間21時35分許為
    警查獲，隨即於翌日進入法務部矯正署雲林第二監獄執行，
    亦有本院99年度訴字第219號刑事判決及臺灣高等法院被告
    前案紀錄表在卷可憑，是被告上開辯稱並非全然無據。從而
    ，尚難認被告於99年02月28日晚間販賣毒品甲基安非他命予
    證人穆美珍時有取得該販毒價款2,000元。而就此部分公訴
    檢察官亦已當庭更正起訴事實為：被告當場交付甲基安非他
    命1包予證人穆美珍，惟證人穆美珍以賒欠2,000元之方式與
    被告進行買賣等情（見本院卷第74頁正面），附予敘明。
  (三)復販賣毒品之所謂「販賣」行為，係行為人基於營利之目的
    ，而販入或賣出毒品而言，販賣毒品者，其主觀上須有營利
    之意圖，且客觀上有販賣之行為，即足構成，至於實際上是
    否已經獲利，則非所問，即於有償讓與他人之初，係基於營
    利之意思，並著手實施，而因故無法高於購入之原價出售，
    最後不得不以原價或低於原價讓與他人時，仍屬販賣行為，
    必始終無營利之意思，以原價或低於原價有償讓與他人，方
    難謂為販賣行為，而僅得以轉讓罪論處（最高法院93年度台
    上字第1651號、94年度台上字第5317號判決意旨分別參照）
    。而甲基安非他命乃毒品危害防制條例所列管具成癮性、濫
    用性之第二級毒品，危害社會甚深，嚴禁持有、轉讓、製造
    、運輸及販賣等，罪刑非輕，販賣毒品乃為重罪，從事者莫
    不極盡隱諱之能事，唯恐遭致查緝，故得來不易之毒品，除
    因特別情事偶爾無償轉讓，間或與人分享外，衡情倘無利可
    圖，諒無平白蹈陷重典無端供應他人之理。而毒品交易條件
    及價格，因處於國家嚴查禁絕之現實環境，是求售者可任意
    增減份量成色，視買賣雙方關係深淺、當時之資力、毒品純
    質、需求程度、交易風險及對價格之接受度等因素，與購買
    者進行磋商。而販賣毒品之獲利，倘非坦承犯行詳實供述價
    量俾得明確核計外，委難察得實情，然販賣毒品之人，除非
    特有考量，或別有事證足認係按同一價量委買、轉售或無償
    贈與而確未營利外，既殆無甘罹刑章而無所求之可能，則從
    販入與賣出之量價差異營取利潤，厥乃合情理之推論，尚難
    遽認販賣毒品營利之事證未足，否則豈非知錯悛悔坦述者難
    辭重典，而飾卸脫罪者卻反得僥倖？殊無此理。查被告係透
    過友人介紹始認識證人穆美珍，業據被告於本院審理時供述
    明確（見本院卷第73頁背面）及證人穆美珍於檢察官偵訊時
    證述相符（見雲林地檢署99偵5076號卷第22頁），證人穆美
    珍向被告購買毒品時，既有約定須交付特定數額之金錢為代
    價，核屬有償之行為，被告曾有多次施用毒品行為，對於販
    賣毒品之重刑知之甚詳，倘非有利可圖，豈有甘冒被查緝重
    罰之高度風險，而販賣毒品予證人穆美珍之理。且被告於本
    院審理時亦供稱：賣給穆美珍毒品1包賺500元等語（見本院
    卷第45頁正面）。揆諸上情，足見被告販賣甲基安非他命予
    證人穆美珍，並從中賺取利潤而牟利至明，是被告有販賣毒
    品藉以營利之意圖，亦堪認定。
  (四)綜上所述，被告先後2次販賣第二級毒品甲基安非他命予證
    人穆美珍之事證明確，被告犯行洵堪認定，自應依法予以論
    罪科刑。
二、論罪科刑部分：
  (一)按甲基安非他命業經行政院衛生署於75年07月11日以衛署藥
    字第597627號公告列入藥物藥商管理法第16條第1款（即現
    行藥事法第22條第1項第1款）之禁藥管理；嗣於79年10月09
    日再以衛署藥字第904142號公告，列入麻醉藥品管理條例第
    2條第4項（現行管制藥品管理條例第3條第2項）所定之「化
    學合成類麻醉藥品」管理，並明定於管制藥品管理條例第3
    條所指「管制藥品」，及毒品危害防制條例第2條所稱之第
    二級毒品。而上開列入禁藥之管理並未解除，為本院職權上
    所知悉。核被告所為上開事實二之(一)、(二)，均係犯毒品危害
    防制條例第4條第2項之販賣第二級毒品罪，及藥事法第83條
    第1項之販賣禁藥罪，參照最高法院88年度台上字第1842號
    、97年度台上字第3490號判決意旨，此係屬同一犯罪行為而
    同時有2種法律可資處罰之法條（規）競合情形，應依「重
    法優於輕法」法理，論以販賣第二級毒品罪。
  (二)被告持有第二級毒品甲基安非他命進而販賣，其持有之低度
    行為應為販賣之高度行為所吸收，均不另論罪。
  (三)又刑法於94年02月02日修正公布，於95年07月01日起施行，
    基於刑罰公平原則之考量，杜絕僥倖之犯罪心理，並避免易
    致鼓勵犯罪之誤解，修正後刑法已刪除第56條連續犯之規定
    ，行為人反覆實行之犯罪行為茍係在刑法修正施行後者，因
    法律之修正已生阻斷連續犯之法律效果，除認應合於接續犯
    、繼續犯、集合犯等實質上一罪關係而以一罪論處外，基於
    一罪一罰之刑罰公平性，自應併合處罰；所謂「集合犯」，
    係指立法者所制定之犯罪構成要件中，本即預定有數個同種
    類行為而反覆實行之犯罪而言。故是否為集合犯之判斷，客
    觀上應斟酌法律規範之本來意涵、實現該犯罪目的之必要手
    段、社會生活經驗中該犯罪必然反覆實行之常態及社會通念
    等；主觀上則視其反覆實施之行為是否出於行為人之單一犯
    意，並秉持刑罰公平原則，加以判斷之。稽以行為人販賣毒
    品之原因，不一而足，其多次販賣毒品之行為，未必皆出於
    行為人之1個犯意決定；且觀諸毒品危害防制條例第4條販賣
    毒品罪之構成要件文義，實無從憑以認定立法者本即預定該
    犯罪之本質，必有數個同種類行為而反覆實行之集合犯行。
    再者，修正後刑法業刪除連續犯之規定，依刑法第56條修正
    理由之說明，謂「對繼續犯同一罪名之罪者，均適用連續犯
    之規定論處，不無鼓勵犯罪之嫌，亦使國家刑罰權之行使發
    生不合理之現象」、「基於連續犯原為數罪之本質及刑罰公
    平原則之考量，爰刪除有關連續犯之規定」等語，即係將本
    應各自獨立評價之數罪，回歸本來就應賦予複數法律效果之
    原貌，因此，多次販賣毒品之犯行，依社會通念，修法後應
    認為數罪之評價，採一罪一罰，始符刑罰公平原則及立法本
    旨。從而，販賣毒品罪，難認係集合犯（最高法院96年度第
    9次刑庭會議決議、97年度臺上字第1933、1400、1060號判
    決意旨可資參照）。查本件被告並非一開始即預定販賣甲基
    安非他命之次數、數量及對象，且先後2次販賣之時間相距5
    日，係購毒對象以電話聯繫後，始起意為販賣甲基安非他命
    之犯行，故被告上開先後2次販賣第二級毒品罪，犯意個別
    ，行為各自獨立，應予分論併罰之。辯護人於辯護狀稱被告
    販賣甲基安非他命2次之行為應依集合犯，只論以1個販賣第
    二級毒品罪較為適當云云，難認可採。
  (四)又被告有如上開事實一所示之犯罪前科及有期徒刑執行情形
    ，有卷附臺灣高等法院被告前案紀錄表可憑，其前受有期徒
    刑執行完畢，於5年內故意再犯本件有期徒刑以上之販賣毒
    品罪共2罪，均為累犯，除法定刑為無期徒刑部分依法不得
    加重外，其餘應各依刑法第47條第1項規定加重其刑。
  (五)本件被告雖於本院審理時已就起訴事實為認罪自白，然其於
    偵查中並未就本案起訴事實為自白。而毒品危害防制條例第
    17條第2項規定：「犯第4條至第8條之罪於偵查及審判中均
    自白者，減輕其刑。」是以犯毒品危害防制條例第4條至第8
    條之罪，得以獲減輕其刑寬典者，以於偵查及審判中均自白
    犯罪為要件（最高法院100年度台上字第120號、100年度台
    上字第395號判決意旨參照）。辯護人雖於辯護狀稱最高法
    院有認審判中之自白，亦得適用該減刑之規定云云，惟並未
    提出相關案號供本院查詢，且經本院查無實例，是辯護人上
    開主張即屬無據。則本件被告尚不符上開毒品危害防制條例
    第17條第2項規定減輕其刑之要件，辯護人請求依該規定減
    輕被告之刑，亦無可取。
  (六)又按刑法第59條之酌量減輕其刑，必於犯罪之情狀，在客觀
    上足以引起一般同情，認為即予宣告法定低度刑期，猶嫌過
    重者，始有其適用，且量刑輕重係屬事實審法院得依職權自
    由裁量之事項，茍已斟酌刑法第57條各款所列情狀而未逾法
    定刑度，即不得遽指為違法（最高法院92年度台上字第3020
    號判決意旨參照）。本院審酌被告於本案被訴販賣毒品甲基
    安非他命之對象固僅1人，次數僅有2次，所獲金錢僅2,000
    元，獲益不多，然被告本身有多次施用毒品前科，自知販賣
    毒品之刑度甚重，且毒品對人之身體健康、家庭生活等戕害
    甚深，竟為圖利而販賣毒品予他人，對他人、社會之危害不
    低，又被告除本件販賣第二級毒品行為外，另於98年01月、
    03月間，亦有多次販賣第一級毒品海洛因予他人之行為，業
    經本院以99年度訴字第325號判處有期徒刑9年6月確定在案
    ，有臺灣高等法院被告前案紀錄表及該刑事判決在卷可參，
    足見被告並非偶一販賣毒品之人，是依其犯罪情狀，尚難認
    上開販賣第二級毒品之法定低度刑有何仍嫌過重之情形，尚
    不足以引起一般之同情，應無刑法第59條規定之適用，併予
    敘明。
  (七)爰審酌被告曾有恐嚇、販賣毒品、多次施用毒品等前科，有
    臺灣高等法院被告前案紀錄表在卷可憑，素行非佳，本身曾
    施用毒品，明知甲基安非他命具有成癮性、濫用性，竟不思
    以正當工作賺取錢財，為圖牟利，而販賣毒品甲基安非他命
    予他人，戕害他人身心健康，亦對社會治安產生危害，所生
    損害非輕，念及被告於本案販賣毒品之時間尚短，對象、次
    數尚少，被告僅國中畢業，教育、智識程度不高，與證人穆
    美珍間並無特殊情誼之關係，於本院審理時已坦承犯行，及
    其職業為從事鷹架，家中尚有父母親、哥哥、弟弟、本身未
    婚之家庭狀況等一切情狀，分別量處如主文所示之刑，以資
    懲儆。
  (八)定應執行之刑：
  1.按法律上屬於自由裁量之事項，並非概無法律性之拘束。法
    院就自由裁量權之行使，除不得逾越法律所規定範圍之外部
    性界限外，尚應受比例原則、公平正義原則之規範，謹守法
    律秩序之理念，體察法律之規範目的，使其結果實質正當，
    合於裁量之內部性界限，俾與立法本旨相契合。刑法第51條
    第5款規定數罪併罰，宣告多數有期徒刑者，應於各刑中之
    最長期以上，各刑合併之刑期以下，定其應執行之刑期，但
    不得逾30年，其就數罪併罰，固非採併科主義，而係採限制
    加重主義，就俱罰各罪中，以最重之宣告刑為基礎，由法院
    參酌他罪之宣告刑，裁量加重定之，且不得逾法定之30年最
    高限制，此即外部性界限。然上揭定其應執行刑，既屬刑法
    賦予法院自由裁量之事項，其應受內部性界限之拘束，要屬
    當然。而刑法修正將連續犯、常業犯規定悉予刪除，考其立
    法目的，係基於刑罰公平原則考量，杜絕僥倖犯罪心理，並
    避免鼓勵犯罪之誤解，乃改採一行為一罪一罰。是定其刑期
    時，除仍應就各別刑罰規範之目的、輕重罪間體系之平衡、
    整體犯罪非難評價、各行為彼此間之偶發性、與被告前科之
    關聯性、各行為所侵害法益之專屬性或同一性、數罪對法益
    侵害之加重效應、罪數所反映之被告人格特性與犯罪傾向、
    社會對犯罪行為處罰之期待等，為綜合判斷外，尤須參酌上
    開實現刑罰公平性，以杜絕僥倖、減少犯罪之立法意旨，為
    妥適之裁量，倘違背此內部性界限，即屬權利濫用之違法（
    最高法院96年度台上字第7583號判決意旨參照）。次按刑事
    審判旨在實現刑罰權之分配的正義，故法院對有罪被告之科
    刑及定執行刑，應符合罪刑相當之原則，使輕重得宜，罰當
    其罪，以契合社會之法律感情，並期使個案在執行刑之量定
    上，不會有差異過大之失衡，以符合刑罰平等原則。復按數
    罪併罰定其應執行刑期時，應就各別刑罰規範之目的、輕重
    罪間體系之平衡、整體犯罪非難評價、各行為彼此間之偶發
    性、與被告前科之關聯性、各行為所侵害法益之專屬性或同
    一性、數罪對法益之影響綜合予以考量。
  2.本院審酌被告所犯上開2次販賣第二級毒品之犯罪情節，並
    斟酌刑法第57條所列之各款情狀，認被告各次犯行應分別宣
    告如主文所示之宣告刑為允當，已如前述。本院審酌被告犯
    罪行為之情節、次數，每次販賣數量、所得不多，雖其犯罪
    惡性不小，但已反映在宣告刑之量處內，自不能再重複評價
    ，並綜合考量前述刑罰之內部界限原則，另斟酌被告多次販
    賣第二級毒品犯行，固因刑法修正將連續犯規定悉予刪除，
    須一行為一罪一罰，但就被告犯罪行為之類型，係基於同一
    刑罰之規範目的且行為所侵害法益具有同一性，其定執行刑
    乃為數罪對法益侵害之加重效應，基於上述考量，一般實務
    上對於具有修法前連續犯一罪之情形，其定執行刑之量定，
    較為寬鬆，大多參酌其各次犯行之最長刑期，依其次數再酌
    增而量定其刑，且考量被告已因販賣第一級毒品案件，經本
    院判處刑期不短之有期徒刑9年6月確定，已足對被告發生懲
    儆效果，於本案似無再定較長期刑之必要，是認被告就上開
    所犯2罪，定應執行有期徒刑7年8月，即已足以實現刑罰權
    之公平正義，且認罪刑相當及輕重得宜，並符合各個個案在
    量定刑罰之平等原則。至於公訴檢察官具體求處應執行有期
    徒刑8年6月，尚嫌過重，附予敘明。
  (九)沒收部分：
    按毒品危害防制條例第19條第1項規定，犯該條例第4條至第
    9條、第12條、第13條或第14條第1項、第2項之罪者，其供
    犯罪所用或因犯罪所得之財物，均沒收之，如全部或一部不
    能沒收時，追徵其價額或以其財產抵償之。但該條項並無如
    同條例第18條第1 項所定「不問屬於犯人與否，沒收之」之
    明文，自屬相對沒收主義之立法，是其應沒收之物，應以屬
    被告所有者為限（最高法院96年度台上字第762號判決意旨
    參照）。復按同條例第19條第1項規定性質上係沒收之補充
    規定。其屬於本條所定沒收之標的，如得以直接沒收者，判
    決主文僅宣告沒收即可，不生「追徵其價額」或「以其財產
    抵償之」問題，須沒收之標的全部或一部不能沒收時，始生
    「追徵其價額」或「以其財產抵償之」選項問題。而「追徵
    其價額」或「以其財產抵償之」係屬兩種選項，分別係針對
    現行貨幣以外之其他財產與現行貨幣而言。所稱「追徵其價
    額」者，係指所沒收之物為金錢以外之其他財物而無法沒收
    時，因其實際價值不確定，應追徵其價額，使其繳納與原物
    相當之價額，並無以其財產抵償之問題。倘嗣後追徵其金錢
    價額，不得結果而須以其財產抵償者，要屬行政執行機關依
    強制執行之法律之執行問題，即無不能執行之情形，自毋庸
    諭知「或以其財產抵償之」。如不能沒收之沒收標的為金錢
    時，因價值確定，判決主文直接宣告「以其財產抵償之」即
    可，不發生追徵價額之問題（最高法院99年度第5次刑事庭
    會議決議參照）。另毒品危害防制條例第19條第1項所稱「
    因犯罪所得之財物應予沒收」其立法理由，以毒品犯罪所得
    收益之沒收、追徵或以財產抵償之目的，乃在於從經濟面切
    斷毒品犯罪不法收益之循環，剝奪毒品犯罪之利益，以消除
    其主要誘因與根源，具有濃厚的財產刑色彩，從立法目的而
    言，並無扣除其購買毒品所支出之成本或其他費用之必要。
    且取得毒品所支付之費用亦不具法律保護之價值，藉由毒品
    犯罪所得之利益則屬違反公序良俗行為之所得，於刑事政策
    上尚非不得全部予以剝奪，自無計算扣除犯罪所得之成本或
    其他支出費用，而單就所謂純利益為沒收之理由（最高法院
    95年度台上字第2916號判決意旨參照）。從而：
  1.本件被告所為上開事實二之(一)販賣第二級毒品所得2,000元
    ，雖未扣案，仍應依毒品危害防制條例第19條第1項規定宣
    告沒收之，如全部或一部不能沒收時，以其財產抵償之。
  2.被告持用之門號0000000000號行動電話，係供被告聯繫證人
    穆美珍以販賣本件第二級毒品所使用之工具，該門號晶片卡
    （即SIM卡）係他人送給被告使用，業據被告於本院審理時
    供明在卷（見本院卷第73頁正面），為被告所有，雖未扣案
    ，但無證據證明業已滅失，應依毒品危害防制條例第19條第
    1項規定，於所犯2罪下宣告沒收，如全部或一部不能沒收時
    ，追徵其價額。至該門號搭配使用之手機，並無證據證明為
    被告所有，依上開說明，爰不予宣告沒收。
  3.又被告所犯如主文所示2罪之多數沒收，並於定其應執行刑
    時，依刑法第51條第9款之規定，諭知併執行之。
、應適用之法律：
一、刑事訴訟法第299條第1項前段。
二、毒品危害防制條例第4條第2項、第19條第1項。
三、刑法第11條前段、第47條第1項、第51條第5款、第9款。
本案經檢察官林俊言起訴，檢察官魏偕到庭執行職務。
中    華    民    國   100    年    2     月    22    日
            刑事第六庭  審判長法  官  廖國勝
                              法  官  陳美利
                              法  官  陳佩怡
以上正本證明與原本無異。
如不服本判決應於判決送達後10日內向本院提出上訴書狀，並應
敘述具體理由；其未敘述上訴理由者，應於上訴期間屆滿後20日
內向本院補提理由書（均須按他造當事人之人數附繕本）「切勿
逕送上級法院」。
                              書記官  李雅怡
中    華    民    國  100     年    2     月    22    日
【附錄本案論罪科刑法條全文】
毒品危害防制條例第4條：
製造、運輸、販賣第一級毒品者，處死刑或無期徒刑；處無期徒
刑者，得併科新臺幣二千萬元以下罰金。
製造、運輸、販賣第二級毒品者，處無期徒刑或七年以上有期徒
刑，得併科新臺幣一千萬元以下罰金。
製造、運輸、販賣第三級毒品者，處五年以上有期徒刑，得併科
新臺幣七百萬元以下罰金。
製造、運輸、販賣第四級毒品者，處三年以上十年以下有期徒刑
，得併科新臺幣三百萬元以下罰金。
製造、運輸、販賣專供製造或施用毒品之器具者，處一年以上七
年以下有期徒刑，得併科新臺幣一百萬元以下罰金。
前五項之未遂犯罰之。
附表：
┌──┬──────┬─────────────────┬───────────┐
│編號│  通話時間  │檢察事務官勘驗通訊監察譯文內容    │         備註         │
├──┼──────┼─────────────────┼───────────┤
│ １ │99年02月23日│Ａ：0000-000000 （穆美珍）【受話】│佐證事實二之(一)，起訴│
│    │21時42分05秒│Ｂ：0000-000000 （謝永三）【發話】│  書附表編號１。      │
│    │            ├─────────────────┤通訊監察譯文出處：雲│
│    │            │Ｂ：姐啊，要在哪裡？              │  林地檢署99年度交查字│
│    │            │Ａ：在媽祖廟哪裡好嗎？            │  第49號偵查卷宗第2 頁│
│    │            │Ｂ：好。                          │  正面。              │
│    │            │Ａ：我先給你1500好嗎？            │                      │
│    │            │Ｂ：好。                          │                      │
├──┼──────┼─────────────────┼───────────┤
│ ２ │99年02月28日│Ａ：0000-000000 （穆美珍）【發話】│佐證事實二之(二)，起訴│
│    │19時15分54秒│Ｂ：0000-000000 （謝永三）【受話】│  書附表編號２。      │
│    │            ├─────────────────┤通訊監察譯文出處：雲│
│    │            │Ａ：有嘛？                        │  林地檢署99年度交查字│
│    │            │Ｂ：有啊。                        │  第49號偵查卷宗第2 頁│
│    │            │Ａ：我明天就都給你了。            │  正面至第2頁背面。   │
│    │            │Ｂ：好。                          │                      │
│    │            │Ａ：我今天，那一天回去，今天又回去│                      │
│    │            │    ㄟ，現在剛到而已，你拿甲仙的芋│                      │
│    │            │    仔粿回去煎啦。                │                      │
│    │            │Ｂ：不要，我現在沒有那一種。      │                      │
│    │            │Ａ：這樣啊，沒…沒…沒有瓦斯啊，不│                      │
│    │            │    然你要到哪裡煎？              │                      │
│    │            │Ｂ：嗯！                          │                      │
│    │            │Ａ：不然你問朋友看要去哪裡煎？    │                      │
│    │            │Ｂ：啊！                          │                      │
│    │            │Ａ：這甲仙芋仔粿真的很好吃ㄟ。    │                      │
│    │            │Ｂ：是啊。                        │                      │
│    │            │Ａ：啊我要到哪裡等？              │                      │
│    │            │Ｂ：玩的那裡好嗎？                │                      │
│    │            │Ａ：好，要馬上過去喔！我明天就全部│                      │
│    │            │    都會給你。                    │                      │
│    │            │Ｂ：好。                          │                      │
│    │            │Ａ：bye bye。                     │                      │
└──┴──────┴─────────────────┴───────────┘